臺灣桃園地方法院刑事判決　　　　　　　98年度訴字第1205號
公　訴　人　臺灣桃園地方法院檢察署檢察官
被　　　告　曾秀娟
上列被告因違反毒品危害防制條例案件，經檢察官提起公訴（98
年度偵字第16973 號），本院判決如下：
    主  文
曾秀娟無罪。
    理  由
一、公訴意旨略謂：被告曾秀娟基於轉讓第二級毒品安非他命之
    犯意，分別於民國98年5 月間及6 月間某日，在桃園縣桃園
    市○○○街18號2 樓被告曾秀娟之住處，無償轉讓第二級毒
    品安非他命予梁華明共計2 次。因認被告曾秀娟涉犯毒品危
    害防制條例第8 條第2 項之轉讓第二級毒品之罪嫌。
二、按被告未經審判證明有罪確定前，推定其為無罪；又犯罪事
    實應依證據認定之，無證據不得認定犯罪事實；又不能證明
    被告犯罪者，應諭知無罪之判決，刑事訴訟法第154條第1項
    、第2 項及第301條第1項分別定有明文。又事實之認定，應
    憑證據，如未能發現相當證據，或證據不足以證明，自不能
    以推測或擬制之方法，為裁判基礎（最高法院40年台上字第
    86號判例要旨參照）。另認定犯罪事實所憑之證據，雖不以
    直接證據為限，間接證據亦包括在內；然而無論直接或間接
    證據，其為訴訟上之證明，須於通常一般之人不致有所懷疑
    ，而得確信其為真實之程度者，始得據為有罪之認定，倘其
    證明尚未達到此一程度，而有合理之懷疑存在時，即無從為
    有罪之認定（最高法院76年台上字第4986號判例意旨參照）
    。又被告並無自證無罪之義務，是其否認犯罪所持之辯解，
    縱無可取，仍不得因此資以為反證其犯罪之論據（參照最高
    法院91年度台上字第4574號判決要旨）。況刑事訴訟法第16
    1條第1項亦規定，檢察官就被告犯罪事實，應負舉證責任，
    並指出證明之方法，是檢察官對於起訴之犯罪事實，應負提
    出證據及說服之實質舉證責任，倘其所提出之證據，不足為
    被告有罪之積極證明，或其指出證明之方法，無從說服法院
    以形成被告有罪之心證，基於無罪推定之原則，自應為被告
    無罪判決之諭知（最高法院92年台上字第128 號判例要旨參
    照）。
三、證據能力方面：
    本案所引用之供述及非供述證據，經本院依法踐行調查證據
    程序，檢察官、被告均不爭執各該證據之證據能力，且亦查
    無依法應排除其證據能力之情形，是後述所引用證據之證
    據能力均無疑義，先予敘明。
四、本件公訴人認被告有前揭轉讓第二級毒品之犯行，無非以證
    人梁華明於警詢及偵查時之證述，及被告於警詢及偵查中之
    供述為其論據。訊據被告堅詞否認有何轉讓第二級毒品之犯
    行，辯稱：伊是與梁華明一起出錢合資購買安非他命，由梁
    華明去買，買回來的毒品一起吸食後，剩下的再一人分一半
    等語。經查：
（一）施用毒品者所為向某人購買之供述，須有補強證據擔保其
      真實性。良以施用毒品者供述之憑信性，本不及於一般人
      ，況法律復規定施用毒品者其供出來源，因而破獲者，得
      減輕其刑，其或有為偵查機關誘導、抑或為邀輕典而為不
      實之陳述之可能，自不足以保證其供述無失真之虞。是本
      院一貫之見解，認施用毒品者關於其向某人購買毒品之供
      述，須無瑕疵可指，並有補強證據佐證擔保其具有相當程
      度真實性，始得據以對他人為不利之認定。其所補強者，
      固非以事實之全部為必要，然仍須與施用毒品者所為毒品
      交易之供述，具有相當程度之關聯性，而得本於彼此間之
      相互作用，使一般人確信施用毒品者關於毒品交易之供述
      為真實。至施用毒品者陳述之內容是否具有矛盾或不一致
      等瑕疵，要屬於對陳述內容之評價，而施用毒品者有無誣
      陷可能，或與所指販賣毒品者，彼此之間曾否存在重大恩
      怨糾葛等情形，均與所指他人販賣毒品之社會基本事實無
      關聯性，非得執為其所陳述他人犯罪事實之補強證據（最
      高法院99年度台上字第1821號判決意旨參照）。
（二）證人梁華明於98年7 月29日於警詢時固證稱：「（問：你
      平時都向何人購買毒品？何種毒品？）李志宏和吳文乾。
      安非他命。」、「（問：還有向何人購買？）其他都是別
      人請我的。」、「（問：你所說的別人是何人？）莊銘得
      、余仲賢、曾秀娟請我，其他就沒有了。」云云（見98年
      度偵字第16973 號卷(一)第66頁反面），然證人梁華明前揭
      證述實甚空泛，被告轉讓毒品之時間、地點，無一述及，
      復無任何證據補強佐證為真，且經核與其於98年9 月24日
      於偵訊時證稱：伊是在曾秀娟桃園市的家裡用毒品的，曾
      秀娟是李志宏的女朋友，東西應該是李志宏的不是曾秀娟
      的，伊去的時候（毒品）就是放在桌上，伊沒有經過他們
      同意用云云（見上開偵卷第(三)180 頁），及98年11月16日
      偵訊時證稱：伊沒有向曾秀娟拿過毒品，之前98年9 月24
      日所述伊自己把毒品拿起來用，是當時曾秀娟在玩電腦，
      沒有看到，伊沒有得到曾秀娟的同意云云（見上開偵卷(三)
      第353 頁），前後並不一致，是梁華明在被告住處施用毒
      品時，該毒品究係李志宏或曾秀娟所有，已非明確，又斯
      時被告是否在場、有否同意梁華明施用毒品等節，均非無
      疑。而證人梁華明於本院審理時復改證稱：伊在桃園縣桃
      園市○○○街18號2 樓被告住處施用之安非他命，是跟被
      告一起出錢合資買的，買回來的毒品伊與被告就在被告家
      中一起施用，之後再分一人一半，這樣合資大概有兩次。
      之前在98年7 月29日警詢時說被告有請伊用安非他命，是
      因為當時提藥很嚴重，意識不是很清楚，而98年9 月24日
      檢察官訊問時伊也不記得伊有說過被告有請伊施用過安非
      他命云云（見本院訴字卷(四)第189-191 頁反面），亦與前
      揭各次證述情節相異，是其前揭各次證述之真實性，均有
      疑問，要難遽採。況且毒品乃政府嚴予查緝之違禁物，物
      稀價昂，取得不易，查本件被告前有於93年間因施用毒品
      案件，經本院以93年度毒聲字第1550號裁定送觀察、勒戒
      後，因認無繼續施用毒品傾向，於94年6 月9 日執行完畢
      釋放出所，並經臺灣桃園地方法院檢察署檢察官以93年度
      毒偵字第3304、4693號、94年度毒偵字第1220、1872、23
      89、2416號為不起訴處分確定。復於觀察、勒戒執行完畢
      釋放後5 年內之96年間因施用第一級、第二級毒品案件，
      經本院以96年度訴字第1242號判決判處有期徒刑10月、4
      月，減為有期徒刑5 月、2 月，應執行有期徒刑6 月確定
      ；又於98年間因施用第一級、第二級毒品案件，經本院以
      98年度審訴字第2197號判決判處有期徒刑10月、4 月，應
      執行有期徒刑1 年確定；又因施用第一級、第二級毒品案
      件，經本院以98年度審訴字第2456號判決判處有期徒刑11
      月、5 月，應執行有期徒刑1 年2 月確定；又因施用第一
      級、第二級毒品案件，經本院以99年度審訴字第2655號判
      決判處有期徒刑1 年、6 月，應執行有期徒刑1 年4 月確
      定，有臺灣高等法院被告前案紀錄表1 份在卷可參，足認
      被告本身有施用第一級、第二級之毒品習慣多年，而被告
      與梁華明並無深交，衡情亦無多次免費提供價格不斐之毒
      品予證人梁華明施用之理。職是，本件被告是否確有如起
      訴書犯罪事實七所載時、地，轉讓第二級予梁華明之犯行
      ，既查無其他可資擔保證人梁華明證言之真實性之補強證
      據，而得認證人梁華明最初於警詢時所為證述與事實相符
      ，自難僅憑證人梁華明前後不一之單一證述，遽為不利被
      告之認定。
（三）被告於98年11月19日偵查時固坦認稱：伊有曾經請梁華明
      調過安非他命，梁華明交毒品給伊後，伊再回請梁華明，
      回請的時間大概是在98年7 月29日被查獲前2 個月內，在
      伊中埔六街住處，伊請梁華明施用過安非他命2 次，2 次
      間隔約兩個禮拜，伊與梁華明一起用云云（見上開偵卷(三)
      第361 頁），及於本院99年1 月15日準備程序時坦認稱：
      伊承認有起訴書所載轉讓毒品給梁華明之犯行云云（見本
      院訴字卷(一)第257 頁），然核與其在98年12月31日本院準
      備程序時供稱：伊沒有起訴書所載犯罪事實，伊跟梁華明
      是合資，並非轉讓，伊請梁華明幫伊找安非他命，伊都是
      事先給梁華明新臺幣1,000 元，梁華明沒有找到會將錢還
      給伊云云（見本院訴字卷(一)第184 頁），及98年7 月29日
      警詢時供稱：伊的毒品來源就是梁華明請伊施用的云云（
      見上開偵卷(一)第114 頁），核其供述內容先後並非一致，
      已難採信，況被告於本院100 年4 月5 日準備程序時復陳
      稱：伊記得來開兩次庭都是說伊跟梁華明合資，但不知道
      為何筆錄記載成伊坦承犯行，伊記得當時有人很兇對伊說
      ，梁華明在你面前吸食，你還跟他一起吸食，這樣就構成
      犯罪，所以伊就認罪云云（見本院訴字卷(四)第147 頁），
      是被告對於起訴書所載轉讓第二級毒品予梁華明2 次之犯
      行，雖曾於偵查及本院準備程序時坦承，然嗣後既以前情
      置辯，則其自白是否與事實相符，自應調查其他證據加以
      審認，惟本件證人梁華明之證述前後不一，已如前述，猶
      難採為補強被告前揭「自白」之證據使用。
五、綜上所述，本件公訴人憑以認定被告涉有轉讓第二級毒品犯
    行之論據，在客觀上未達於通常一般人均不致有所懷疑，得
    確信其為真實之程度，尚有合理之懷疑存在，本院無從形成
    有罪之確信。此外，復查無其他積極證據足資證明被告有何
    公訴人所指訴之犯行，揆諸首揭說明，應認不能證明被告犯
    罪，自應為無罪之諭知。
據上論斷，應依刑事訴訟法第301 條第1 項，判決如主文。
本案經檢察官洪敏超到庭執行職務。
中    華    民    國    100     年    6   月    10    日
                  刑事第十二庭   審判長法  官  許雅婷
                                       法  官  陳威帆
                                       法  官  黃裕民
以上正本證明與原本無異。
如不服本判決應於收受判決後10日內向本院提出上訴書狀，並應
敘述具體理由。其未敘述上訴理由者，應於上訴期間屆滿後20日
內向本院補提理由書( 均須按他造當事人之人數附繕本) 「切勿
逕送上級法院」。
                                       書記官  蕭秀蓉
中    華    民    國   100    年    6     月    10    日